臺灣板橋地方法院刑事判決　　　　　　　　　　　　　九十年度易字第三一九三號
　　公　訴　人　臺灣板橋地方法院檢察署檢察官
　　被　　　告　甲○○
右列被告因過失傷害案件，經檢察官提起公訴 (九十年度偵字第五九三三號），本院
判決如左：
    主  文
甲○○從事業務之人，因業務上之過失傷害人致重傷，處有期徒刑壹年。
    事  實
一、甲○○係從事保姆業務之人，自民國（下同）八十九年十二月一日（起訴書誤載
    為九十年十二月一日）起，在台北縣三重市○○路○段二一四巷十七號三樓住處
    ，以月薪台幣一萬元之代價，受僱於陳雅紅，從事每日自上午八時起至下午七時
    止，照顧陳雅紅之新生兒楊傑宇（於八十九年八月十六日出生），原應注意新生
    兒之身體尚未發育完成，極為脆弱，應避免發生碰撞，且其並無不能注意之情事
    ，其竟疏於注意安全，於九十年一月三十一日下午一時（起訴書誤載為中午十二
    時）許，因楊傑宇午睡時突然號啕大哭，甲○○趨前查看時，發現楊傑宇似有全
    身抽搐痙攣之現象，乃將楊傑宇倒立拍打，於拍打時不慎使楊傑宇之前額撞擊不
    明物體，致頭部搖晃而造成顱內出血（硬腦膜下出血、蜘蛛膜下出血）、雙側視
    網膜出血及右前額瘀青之傷勢，經送醫急救，進入加護病房接受治療，迄今仍有
    兩側視神經萎縮、誘發電位右眼反應遲緩、左眼無反應、聽力障礙、四肢僵直、
    嚴重肢體運動功能障礙等極重度多重（視、肢）障礙之重傷害。
二、案經楊傑宇之父乙○○、母陳雅紅訴請臺灣板橋地方法院檢察署檢察官偵查起訴
    。
    理  由
一、訊據被告甲○○矢口否認有何過失傷害犯行，辯稱：當時下午一點多沒有吃東西
    ，小孩不明原因大哭，伊睡在他身邊，伊開燈查看，他全身抽搐，伊有做急救並
    送醫。伊當時有將小孩倒立拍打，因為小孩已沒有呼吸，眼睛上吊，伊是要救他
    才會如此做云云。經查：
（一）告訴人乙○○於偵查及本院審理時指訴：「當時她（指被告）說把小孩倒拍，
      可能動作過大，醫院檢查結果，腦部有四個地方出血，醫生說這是人為因素造
      成。」（偵卷第十九頁背面）、「我有問醫師，醫師說我的小孩傷害是外力造
      成的。」（本院九十年十月十一日訊問筆錄）各等語。
（二）被告明知其受僱照顧之楊傑宇係甫滿五個月之新生兒，身體尚未發育完成，極
      為脆弱，應避免發生碰撞，且其並無不能注意之情事，其竟疏於注意安全，於
      發現楊傑宇似有全身痙攣抽搐之現象時，竟未先將楊傑宇送醫治療，擅自以倒
      立拍打之方式草率施救，且拍打時又疏未注意安全，以致楊傑宇之前額撞擊不
      明物體，致肇本件之重傷害，被告之行為自有過失。
（三）又查，被害人楊傑宇受有雙側視網膜出血、顱內出血（硬腦膜下出血、蜘蛛膜
      下出血）、右前額瘀青之傷勢，經送醫急救，進入加護病房接受治療，迄今仍
      有兩側視神經萎縮、誘發電位右眼反應遲緩、左眼無反應、聽力障礙、四肢僵
      直、嚴重肢體運動功能障礙等極重度多重（視、肢）障礙之重傷害，亦有馬偕
      紀念醫院出具之甲種診斷證明書二紙（偵卷第十頁、第二十四頁）乙種診斷證
      明書乙紙（偵卷第二十五頁）、病歷表（偵卷自第二十六頁起至第四十五頁）
      等在卷可稽。
（四）而被害人楊傑宇所受上開傷勢，經檢察官向馬偕紀念醫院函詢究何原因造成？
      經該院覆稱：「導致原因，推斷應是搖晃頭部所致；加上前額瘀青，可能有撞
      擊之現象。此等情況也可能是因前額撞擊物品後，導致頭部搖晃而造成顱內出
      血及視網膜出血。」此有該院九十年四月二十三日馬院醫兒字第九○○七九六
      號函在卷可憑（偵卷第四十九頁）。依上開證據顯示，楊傑宇當時受傷程度非
      輕，苟被告能小心謹慎避免楊傑宇頭部受撞擊，前揭重傷害之結果即不至於發
      生，是被告之行為與楊傑宇之重傷害間，復有相當因果關係。
（五）被害人楊傑宇現因仍有極重度多重（視、肢）障礙而領有中華民國身心障礙手
      冊，亦有告訴人所提身心障礙手冊在卷可憑，是被害人所受傷害顯已達重大不
      治或難治之重傷害程度。
（六）綜上所述，是被告所辯，不足採信。本件事證明確，被告犯行堪以認定。
二、核被告甲○○所為，係犯刑法第二百八十四條第二項後段之業務過失致重傷罪。
    公訴意旨認被告所為係犯同條第二項前段之普通傷害罪嫌云云，尚有未洽，唯二
    罪既均屬同條同項之罪，起訴法條尚無庸變更。爰審酌被告過失之程度、所生之
    損害、及犯罪後迄未能與告訴人達成和解等一切情狀，量處如主文所示之刑。
據上論結，應依刑事訴訟法第二百九十九條第一項前段，刑法第二百八十四條第二項
後段，罰金罰鍰提高標準條例第一條前段，判決如主文。
本案經檢察官伍逸康到庭執行職務
中      華      民      國      九十一      年      五      月    九    日
                                  臺灣板橋地方法院刑事第四庭
                                          法  官  李  崇  豪
右正本證明與原本無異。
如不服本判決，應於判決送達後十日內，向本院提出上訴狀。
                                          書記官  金  和  國
中      華      民      國      九十一      年      五      月    九    日
附錄法條全文：
刑法第二百八十四條
因過失傷害人者，處六月以下有期徒刑、拘役或五百元以下罰金。致重傷者，處一年
以下有期徒刑、拘役或五百元下罰金。
從事業務之人，因業務上之過失傷害人者，處一年以下有期徒刑、拘役或一千元以下
罰金。致重傷者，處三年以下有期徒刑、拘役或二千元以下罰金。
